臺灣臺中地方法院刑事判決　
110年度交簡上字第72號
上  訴  人  
即  被  告  劉茂彬



上列上訴人即被告因過失傷害案件，不服本院民國110年1月20日
109年度中交簡字第3051號第一審簡易判決（聲請簡易判決處刑
書案號：109年度偵字第29288號），提起上訴，本院判決如下：
    主    文
上訴駁回。
丁○○緩刑貳年。
    犯罪事實
一、丁○○為考領有普通小型車駕駛執照之人，於民國109年3月16
    日下午4時16分許，駕駛牌照號碼ARH-6229號自用小客車，
    沿臺中市太平區成功東路103巷由南往北方向行駛至該巷與
    中平路順昌巷交岔路口時，原應注意行至無號誌之交岔路口
    ，應減速慢行，作隨時停車之準備，並應注意車前狀況，隨
    時採取必要之安全措施，而依當時天候晴、日間自然光線、
    柏油路面乾燥、無缺陷、無障礙物、視距良好，並無不能注
    意之情事，竟疏於注意上情，貿然前行；適甲○○騎乘牌照號
    碼MUA-2225號普通重型機車搭載其子即兒童朱○均（107年7
    月生，真實姓名及年籍詳卷），沿太平區中平路順昌巷由西
    往東方向行駛至上開交岔路口，亦疏未注意左方車應暫停讓
    右方車先行，貿然直行，雙方見狀閃避不及，發生碰撞，致
    甲○○、朱○均人車倒地，甲○○並因而受有雙下肢擦挫傷、右
    下肢燒燙傷（右側小腿燒傷）、手部挫傷、右側大腿挫傷、
    右側膝部挫傷、右側小腿挫傷、左手腕韌帶斷裂之傷害；朱
    ○均則因而受有頭部擦挫傷之傷害。丁○○於肇事後，對於有
    偵查犯罪權限之公務員尚未發覺之犯罪，主動向據報前往現
    場處理之警員自首肇事而接受裁判。
二、案經甲○○訴由臺中市政府警察局太平分局報告臺灣臺中地方
    檢察署檢察官聲請以簡易判決處刑。
    理    由
一、證據能力
  ㈠以下本案所引用被告以外之人於審判外之言詞或書面陳述，
    均經本院於審判時當庭直接提示而為合法調查，檢察官、被
    告丁○○均同意作為證據（見本院簡上字卷第120頁），本院
    審酌前開證據作成或取得狀況，均無非法或不當取證之情事
    ，亦無顯不可信情況，故認為適當而均得作為證據。是前開
    證據，依刑事訴訟法第159 條之5 規定，均具有證據能力。
  ㈡除法律另有規定外，實施刑事訴訟程序之公務員因違背法定
    程序取得之證據，其有無證據能力之認定，應審酌人權保障
    及公共利益之均衡維護，刑事訴訟法第158 條之4 定有明文
    。本案所引用之非供述證據，並無證據證明係實施刑事訴訟
    程序之公務員違背法定程序所取得，且檢察官、被告均未表
    示無證據能力，自應認均具有證據能力。
二、認定犯罪事實所憑證據及理由
　㈠上開犯罪事實，業經被告於警詢、檢察事務官調查中及本院
    審理時，均坦承不諱（見偵卷第15至23、55、109至120頁、
    本院簡上字卷第124頁），核與告訴人甲○○於警詢中指訴情
    節大致相符（見偵卷第25至33、57頁），並有中國醫藥大學
    附設醫院診斷證明書3份、長安醫院診斷證明書1份、路口監
    視器錄影翻拍照片4張、道路交通事故現場圖、道路交通事
    故調查報告表㈠㈡各1份、現場照片19張、證號查詢汽車駕駛
    人資料1份在卷可稽（見偵卷第35至41、45至49、63至80頁
    、本院簡上字卷第99頁），足認被告之自白與上開事證相符
    ，堪以採信。
　㈡按行車速度，依速限標誌或標線之規定，無速限標誌或標線
    者，應依下列規定：二、行經……無號誌之交岔路口及其他人
    車擁擠處所，或因雨霧致視線不清或道路發生臨時障礙，均
    應減速慢行，作隨時停車之準備；汽車行駛時，駕駛人應注
    意車前狀況及兩車並行之間隔，並隨時採取必要之安全措施
    ，不得在道路上蛇行，或以其他危險方式駕車；汽車行駛至
    交岔路口，其行進、轉彎，應依下列規定：二、行至無號誌
    或號誌故障而無交通指揮人員指揮之交岔路口，……同為直行
    車或轉彎車者，左方車應暫停讓右方車先行，道路交通安全
    規則第93條第1項第2款、第94條第3項、第102條第1項第2款
    分別定有明文。經查：
　　⒈被告行為時考領有普通小型車駕駛執照，業經被告於本院
      審理時供述明確（見本院簡上字卷第124頁），且有證號
      查詢汽車駕駛人表單1份附卷可參（見本院簡上字卷第99
      頁），故其應知悉並遵循上開規定。依當時天候晴、日間
      自然光線、柏油路面乾燥、無缺陷、無障礙物、視距良好
      ，並無不能注意之情事，有路口監視器翻拍照片4張、道
      路交通事故調查報告表㈠1份附卷可憑（見偵卷第41、47頁
      ），被告駕駛上開車輛行經上開交岔路口疏未注意減速慢
      行，作隨時停車之準備，且疏未注意車前狀況，隨時採取
      必要之安全措施，貿然前行，與告訴人甲○○騎乘機車（搭
      載被害人朱○均）發生碰撞，足認被告違反前揭規定而有
      過失。
　　⒉告訴人甲○○騎乘機車行經上開交岔路口時，亦疏未注意左
      方車應暫停讓右方車先行，貿然直行等情，有路口監視器
      照片4張在卷可佐（見偵卷第41頁），足認告訴人甲○○之
      行為亦有過失。惟告訴人甲○○就本案車禍事故之發生固與
      有過失，然此僅係在民事上得否減輕或免除賠償金額之問
      題，不能因此解免被告於刑事上之過失傷害責任，附此敘
      明。
　㈢告訴人甲○○、被害人朱○均各因前述交通事故，告訴人甲○○受
    有雙下肢擦挫傷、右下肢燒燙傷（右側小腿燒傷）、手部挫
    傷、右側大腿挫傷、右側膝部挫傷、右側小腿挫傷、左手腕
    韌帶斷裂之傷害；被害人朱○均則因而受有頭部擦挫傷之傷
    害等情，有中國醫藥大學附設醫院診斷證明書3份、長安醫
    院診斷證明書1份附卷可證（見偵卷第35至37頁），是被告
    過失行為與告訴人甲○○、被害人朱○均之傷害結果間，具有
    相當因果關係，亦可認定。
　㈣綜上所述，本案事證明確，被告犯行堪以認定，應依法論科
    。
三、論罪部分
  ㈠核被告所為，係犯刑法第284條前段之過失傷害罪。被告以一
    駕駛過失行為，致告訴人甲○○及被害人朱○均分別受有前述
    傷害，為一行為觸犯數罪名之想像競合犯，應依刑法第55條
    之規定，從一情節較重之過失傷害罪處斷。
  ㈡被告於肇事後，在未有偵查犯罪職權之警察知悉前，不逃避
    接受裁判，並於警方到場處理時，表明其為肇事駕駛等情，
    有臺中市政府警察局道路交通事故肇事人自首情形紀錄表在
    卷足憑（見偵卷第53頁），且被告向警方自首後，於其後偵
    查及本院審理程序，皆依傳喚到庭接受裁判，自符合刑法第
    62條前段得減輕其刑規定，爰參酌本案案發情節及其犯後態
    度等一切情狀，依刑法第62條前段規定減輕其刑。
 四、上訴論斷部分
  ㈠原審認被告罪證明確，因而適用刑法第284條前段、第62條前
    段、第55條、第41條第1項前段規定，並審酌被告前無犯罪
    紀錄（參臺灣高等法院被告前案紀錄表），素行良好，其駕
    駛自用小客車，原應注意行至無號誌之交岔路口，應減速慢
    行，作隨時停車之準備，並應注意車前狀況隨時採取必要之
    安全措施，而依當時之天候、道路狀況，並無不能注意情事
    ，竟疏於注意及此，貿然行經無號誌之交岔路口，適與騎乘
    普通重型機車搭載其子即被害人朱○均、行經該交岔路口之
    告訴人甲○○發生碰撞，致告訴人甲○○、被害人朱○均分別受
    有前揭傷害，因對於告訴人甲○○請求勞動能力減損部分，被
    告與告訴人甲○○均表示欲等待失能鑑定報告，未有共識，而
    未能與告訴人甲○○成立和解、賠償所受損害等節；兼衡被告
    之智識程度、生活狀況（見被告警詢調查筆錄受詢問人欄之
    記載），犯後能坦認犯行，告訴人甲○○就本件事故亦有未依
    規定讓車之過失情形等一切情狀，量處如拘役55日，諭知如
    易科罰金，以新臺幣1千元折算1日。經核原判決已具體斟酌
    刑法第57條各款所列情形而為量定，未逾法定刑之範圍，亦
    與罪刑相當原則、比例原則無違，要無輕重失衡或偏執一端
    之情形，尚屬妥適。
  ㈡被告上訴意旨雖謂：原審量刑過重，請求從輕量刑等語。惟
    按量刑輕重係屬事實審法院得依職權自由裁量之事項，茍已
    斟酌刑法第57條各款所列情狀而未逾法定刑度，即不得遽指
    為違法。經核原判決認事用法，核無不合，量刑亦屬允當，
    無任何偏重不當或違法之處，已如前述；又縱被告於上訴後
    與告訴人甲○○調解成立（見本院簡上字卷第129至134頁），
    然因被告未能及時填補即時填補告訴人甲○○、被害人朱○均
    所受損害及痛苦等情，故此部分調解情狀，尚難為有利於被
    告刑度之認定。從而，被告上訴為無理由，應予駁回。
  ㈢緩刑
　　按受2年以下有期徒刑、拘役或罰金之宣告，而未曾因故意
    犯罪受有期徒刑以上刑之宣告，認以暫不執行為適當者，得
    宣告2年以上5年以下之緩刑，其期間自裁判確定之日起算，
    刑法第74條第1項第1款定有明文。本院審酌被告未曾因故意
    犯罪受有期徒刑以上刑之宣告，有臺灣高等法院被告前案紀
    錄表1份在卷可稽（見本院簡上字卷第127頁）；被告因一時
    失慮致觸法網，且犯後坦承犯行，並已與告訴人甲○○、被害
    人朱○均調解成立，告訴人甲○○於本院審理時亦表示願給予
    被告自新機會等語（見本院簡上字卷第107頁），堪認被告
    深具悔意，信其經此偵查及審判程序後，應知戒慎而無再犯
    之虞；況刑罰固屬國家對於犯罪之人，以剝奪法益手段之公
    法制裁，惟其積極目的在預防犯人再犯，對於初犯，惡性未
    深者，若因偶然觸法，即置諸刑獄自非刑罰目的，本院認對
    其所宣告之刑以暫不執行為適當，爰依刑法第74條第1項第1
    款宣告如主文第2項所示緩刑，以啟自新。
據上論斷，應依刑事訴訟法第455條之1第1項、第3項、第364 條
、第368條，刑法第74條第1項第1款，判決如主文。
本案經檢察官乙○○聲請簡易判決處刑，檢察官陳君瑜、丙○○到庭
執行職務。
中　　華　　民　　國　　110 　年　　12　　月　　14　　日
                  刑事第五庭  審判長法  官  唐中興
                                    法  官  黃龍忠
                                    法  官  李怡真
以上正本證明與原本無異。
不得上訴。
　　　　　　　　　　　　　　　　　　書記官  林怡君
中　　華　　民　　國　　110 　年　　12　　月　　15　　日
附錄本案論罪科刑法條全文：
中華民國刑法第284條
因過失傷害人者，處1年以下有期徒刑、拘役或10萬元以下罰金
；致重傷者，處3年以下有期徒刑、拘役或30萬元以下罰金。